【裁判字號】    97,消債更,232
【裁判日期】    970707
【裁判案由】    更生
【裁判全文】
臺灣桃園地方法院民事裁定           97年度消債更字第232號
聲 請 人
即債務人    甲○○
代 理 人    徐豐益律師
上列當事人因消費者債務清理事件聲請更生，本院裁定如下：
    主  文
聲請駁回。
聲請費用由聲請人負擔。
    理  由
一、按「債務人對於金融機構因消費借貸、自用住宅借款、信用
    卡或現金卡契約而負債務，在聲請更生或清算前，應提出債
    權人清冊，以書面向最大債權金融機構請求協商債務清償方
    案並表明共同協商之意旨。」、「自債務人提出協商請求之
    翌日起逾三十日不開始協商，或自開始協商之翌日起逾九十
    日協商不成立，債務人得逕向法院聲請更生或清算。」，消
    費者債務清理條例第151 條第1 項、第153 條定有明文。又
    「聲請更生或清算不合程式或不備其他要件者，法院應以裁
    定駁回之，但其情形可以補正者，法院應定期間先命補正。
    」，復為同條例第8 條所明定。
二、查本件債務人向本院聲請更生，雖主張：其有不能清償債務
    情事，前已提出債權人清冊，以書面向最大債權金融機構請
    求共同協商債務清償方案，惟協商不成立，且其無擔保或無
    優先權之債務總額未逾新臺幣1,200 萬元，復未經法院裁定
    開始清算程序或宣告破產云云。
三、查：債務人確有對於金融機構因消費借貸、自用住宅借款、
    信用卡或現金卡契約而負債務，為本件更生之聲請前確亦曾
    以書面向最大債權金融機構即國泰世華商業銀行股份有限公
    司（下稱國泰世華銀行）請求協商債務清償方案，此情有債
    務人提出財團法人金融聯合徵信中心當事人綜合信用報告正
    本1 份、請求協商函副（影）本1 紙（卷附聲請狀證物3、8
    參照）為證，並有國泰世華銀行向本院陳報確有於97年4 月
    24 日 收受債務人請求協商函文無訛，有陳報狀1 份在卷足
    憑。故從形式上觀之，債務人已經為上揭規定之請求協商而
    迄本件聲請時97年6 月2 日，已經超過30日尚未開始協商，
    似符合應為前置協商而逾期未開始協商而得提起本件聲請。
四、本院按關於有上開規定諸項債務應先經協商清償債務方案，
    其目的無非是債務人受法院裁定開始更生或清算程序者，其
    生活、資格、權利等均受有相當之限制，清算及更生係債務
    清理之最後手段，必在無法與債權人達成協商或請求協商而
    不可得之情形下，始得適用更生或清算程序清理其債務。況
    且既稱「協商」，當然係指對於「債務清償方案」應由債權
    人、債務人互相協力、溝通討論做成，以達「調整債權人及
    其他利害關係人之權義關係、保障債權人之公平受償、謀求
    債務人經濟生活之更生，以促社會經濟之健全發展。」之目
    的。準此，前置協商程序絕非僅為債務人或債權人一方之義
    務，或僅由金融機構之債權人一方為債務人之債務規劃清償
    方案而債務人僅在請求之一方提出請求協商而已；縱然，請
    求前置協商不若聲請更生或清算一定要提出「財產及收入狀
    況說明書」、「債權人及債務人清冊」，但依上揭條文規定
    債務人亦必以「書面」並提出「債權人清冊」為請求，而在
    提出請求後，債務人對債權人要求溝通討論、請求協力時，
    亦應為適當合理之協力，若對被請求協商債權人之要求完全
    不予理會或為一定之協力，則如何會有協商「清償債務方案
    」產生之可能，是若債務人有上開不協力之情事存在，既無
    協商成立之可能，即等同未曾請求協商，方符首皆規定之立
    法意旨。查：本件債務人曾請求協商，有如上述；但其所指
    之請求，亦僅上揭所提出一紙函文（雖載有附債權人清冊，
    但給本院函文並無此項附件）而已；而據受請求協商之金融
    機構國泰世華銀行陳報，債務人並未檢附前置協商申請資料
    （如收入證明、財產資料清單……），伊無法為債務人衡量
    最適合之還款條件（本院按即債務清償方案），況且伊於97
    年4 月25、28日，5 月6 日多次電話聯繫債務人未果，遂於
    同年5 月7 日以掛號郵件通知債務人補件，債務人根本置之
    不理，伊無從協商，並非不開始協商，仍請鈞院命債務人與
    債權人協商各等語，陳報諸情有上揭陳報狀並附通聯紀錄 1
    紙可按。綜此，依上本院所論及所為調查，本件債務人請求
    協商後卻又不為任何協力及溝通討論，實質上等同未曾請求
    協商。從而本件債務人聲請更生，實際上未遵循消費者債務
    清理條例第151 條第1 項之規定先行債務協商，且上開欠缺
    又屬無從補正，依上說明，自應駁回其更生之聲請，爰裁定
    如主文。
中    華    民    國    97    年    7     月    7     日
              民事第二庭    法      官  劉克聖
上為正本係照原本作成
如不服本裁定，應於裁定送達後10日內，以書狀向本院提出抗告
，並繳納抗告費新臺幣1千元
中    華    民    國    97    年    7     月    7     日
                            書  記  官  吳玉金


司法院資訊處製作；財團法人民間司法改革基金會備份。
